臺灣桃園地方法院刑事判決　　　　　　　100年度訴字第599號
公　訴　人　臺灣桃園地方法院檢察署檢察官
被　　　告　蔡玉明
指定辯護人　林銘宏　本院公設辯護人
被　　　告　王素英
選任辯護人　林清漢律師
上列被告因違反槍砲彈藥刀械管制條例等案件，經檢察官提起公
訴（100 年度偵字第3520號、100 年度第5145號），本院判決如
下︰
    主  文
蔡玉明未經許可，持有可發射子彈具有殺傷力之改造手槍，處有
期徒刑年貳月，併科罰金新臺幣伍萬元，罰金如易服勞役，以
新臺幣壹仟元折算壹日。扣案之仿BERETTA 廠M9型半自動手槍製
造之具殺傷力改造手槍壹枝（含彈匣壹個，槍枝管制編號：0000
000000）及具殺傷力之制式子彈顆（口徑均九釐米），均沒收
；又犯脫逃罪，處有期徒刑月。應執行有期徒刑年月，併
科罰金新臺幣伍萬元，罰金如易服勞役，以新臺幣壹仟元折算壹
日。扣案之仿BERETTA 廠M9型半自動手槍製造之具殺傷力改造手
槍壹枝（含彈匣壹個，槍枝管制編號：0000000000）及具殺傷力
制式子彈顆（口徑均九釐米），均沒收。
王素英無罪。
    事  實
一、蔡玉明明知可發射子彈具有殺傷力之槍枝、子彈，均為槍砲
    彈藥刀械管制條例所規定之管制物品，非經中央主管機關許
    可，不得擅自持有、寄藏，竟未經許可，基於寄藏可發射子
    彈具有殺傷力之改造槍枝、子彈之犯意，於民國100 年1 月
    21日上午8 時20分許，以新臺幣2 萬元之代價受某真實姓名
    年籍不詳綽號「阿草」成年男子之託，在桃園縣中壢市○○
    ○路1 號之「臺灣高鐵桃園站」4 號出口，收受由另1 名真
    實姓名年籍不詳之成年男子所交付具有殺傷力之仿BERETTA
    廠M9型半自動手槍製造，換裝土造金屬槍管而成之改造手槍
    1 支（含彈匣，槍枝管制編號：0000000000）及制式子彈6
    顆（其中3 顆已試射用罄）後代為保管寄藏，其原欲搭乘高
    鐵返回高雄市○○路上之「過境室電子遊戲場」交付上開槍
    彈予「阿草」，惟於當日上午9 時50分許，為警在「高鐵桃
    園站」售票口查獲，並扣得上開槍彈而以現行犯逮捕之。詎
    蔡玉明遭警依法逮捕解送至桃園縣中壢市○○路607 號之桃
    園縣政府警察局中壢分局偵查隊後，竟基於脫逃之犯意，於
    同日下午5 時42分許，趁員警忙於承辦案件之際，掙脫手銬
    後，自該分局後門逃逸，並至中壢火車站前之「貝多芬旅館
    」前搭乘計程車逃往高雄市○○區○○路116 號5 樓之3 其
    與王素英之同居處。嗣於同年月23日下午5 時15分許，為警
    在高雄市○○區○○路116 號5 樓之3 處查獲蔡玉明。
二、案經桃園縣政府警察局中壢分局報告臺灣桃園地方法院檢察
    署檢察官偵查起訴。
        理  由
壹、有罪部份
一、按被告以外之人於審判外之陳述，雖不符刑事訴訟法第159
    條之1 至之4 之規定，而經當事人於審判程序同意作為證據
    ，法院審酌該言詞陳述或書面陳述作成時之情況，認為適當
    者，亦得為證據。當事人、代理人或辯護人於法院調查證據
    時，知有第159 條第1 項不得為證據之情形，而未於言詞辯
    論終結前聲明異議者，視為有前項之同意，刑事訴訟法第15
    9 條之5 定有明文。經查，檢察官、被告蔡玉明及辯護人於
    本院言詞辯論終結前，就本判決所引用下列各項屬於被告以
    外之人於審判外陳述之傳聞證據，知有第159 條第1 項不得
    為證據之情形，然檢察官、被告及其辯護人對該等證據方法
    之證據能力並不爭執，其等至辯論終結前亦未聲明異議，本
    院審酌上開證據方法之作成情況，並無違法不當之情形，且
    與本案具有關聯性，應認以之作為證據應屬適當，而有證據
    能力。
二、訊據被告蔡玉明就上開犯罪事實均坦承不諱，且扣案之上開
    改造手槍1 枝（含彈匣，槍枝管制編號：0000000000號），
    認係改造手槍，由仿BERETTA 廠M9型半自動手槍製造之槍枝
    ，換裝土造金屬槍管而成，擊發功能正常，可供擊發適用子
    彈使用，認具殺傷力；送鑑子彈6 顆，鑑定情形如下：5 顆
    ，認均係口徑9mm 制式子彈，採樣2 顆試射，可擊發，認具
    殺傷力；1 顆，認係口徑9mm 制式子彈，彈底具撞擊痕跡，
    經試射，可擊發，認具殺傷力等情，有內政部警政署刑事警
    察局100 年3 月1 日刑鑑字第1000021150號槍彈鑑定書1份
    在卷可考，復有警員職務報告、被告蔡玉明在桃園縣政府警
    察局中壢分局逮捕拘禁期間之監視錄影翻拍照片14張、高雄
    市○○路116 號大樓監視系統翻拍照片9 張，並有扣押筆錄
    、扣押物品目錄表附卷可稽。足見被告蔡玉明之任意性自白
    與事實相符。綜上，本件事證明確，被告蔡玉明犯行，洵堪
    認定，應依法論科。
二、按寄藏與持有，均係將物置於自己實力支配之下，但「寄藏
    」之受人委託代為保管，其保管之本身所為之「持有」，既
    係「寄藏」之當然結果，法律上自宜僅就「寄藏」行為為包
    括之評價，不應另就「持有」予以論罪（參看最高法院74年
    臺上字第3400號判例）。故核被告蔡玉明所為，係犯槍砲彈
    藥刀械管制條例第8 條第4 項未經許可寄藏可發射子彈具有
    殺傷力之改造槍枝罪、同條例第12條第4 項之未經許可寄藏
    子彈罪及刑法第161 條第1 項之脫逃罪。被告蔡玉明持有改
    造手槍、子彈之行為，為寄藏行為之當然結果，不另論罪。
    被告蔡玉明以一行為同時觸犯未經許可寄藏可發射子彈具有
    殺傷力之改造槍枝罪及未經許可寄藏子彈罪，為想像競合犯
    ，應依刑法第55條之規定，從較重之未經許可寄藏可發射子
    彈具有殺傷力之改造槍枝罪處斷。又被告蔡玉明所犯上開未
    經許可寄藏可發射子彈具有殺傷力之改造槍枝罪及脫逃罪二
    罪間，犯意各別，行為互殊，應予分論併罰。爰審酌被告非
    法替他人寄藏槍枝、子彈，所為對社會治安造成危險，及被
    告脫逃犯行有害國家公權力之行使，暨其犯罪之動機、目的
    、手段及犯後能坦承犯行，尚有悔意、犯罪所生之危害等一
    切情狀，量處如主文所示之刑，並就罰金部分諭知易服勞役
    之折算標準，以示懲儆。扣案具殺傷力之仿BERETTA 廠M9
    型半自動手槍製造之改造手槍1 枝（含彈匣，槍枝管制編號
    ：0000000000號）及制式子彈3 顆（原扣案制式子彈6 顆，
    送請內政部警政署刑事警察局鑑定時，業試射擊發3 顆，有
    內政部警政署刑事警察局100 年3 月1 日刑鑑字第100002
    1150號槍彈鑑定書1 份在卷可稽，顯見前開經試射後之3 顆
    子彈，不再具有子彈功能，已非違禁物，不應併予宣告沒收
    。），係屬違禁物，應依刑法第38條第2 項、第1 項第1 款
    宣告沒收之。至扣案手機5 支（LG手機2 支、PANTECH 手機
    1 支、HYUNDAI 手機1 支、CHT3000 手機1 支），被告供稱
    為其平日使用等語，扣案鑰匙1 串係被告蔡玉明上開高雄市
    ○○區○○路116 號5 樓之3 住家鑰匙，復查無證據證明該
    5 支手機及鑰匙1 串與被告蔡玉明本案犯行間有何直接關連
    ，亦非違禁物，爰均不予諭知沒收，併此敘明。至被告蔡玉
    明及辯護人雖辯稱，被告蔡玉明乃是主動供出槍枝，應符合
    自首情形云云，惟按槍砲彈藥刀械管制條例第18條第1 項及
    刑法第62條所規定之自首，係以犯人在犯罪未發覺前，向該
    管公務員自承犯罪，而受法律之裁判為要件。又所謂「發覺
    」，並非以有偵查犯罪權責之機關或人員確知其人犯罪無誤
    為必要，如有確切之根據因而對犯人發生合理之懷疑，即足
    當之。而依證人即本案查獲警員蔡榮進、陳坤松於本院審理
    中均證稱：當時伊等到高鐵站，看到蔡玉明形跡可疑，即上
    前盤查被告蔡玉明，蔡玉明有反抗動作，開始要有逃跑動作
    ，蔡榮進的手有摸到蔡玉明腰際有硬物，蔡榮進問蔡玉明那
    是什麼東西，蔡玉明反應很緊張，說沒有什麼，當時並有要
    掙脫，直接想要脫逃，掙脫時就從腰際掉出一把槍，被告蔡
    玉明並不是主動交出槍枝，伊等即當場將其逮捕等語；證人
    陳坤松並證稱，伊等看到被告蔡玉明身上掉出槍枝之後，立
    即對被告蔡玉明控制，上手銬，對蔡玉明搜身，從其口袋裡
    面搜出用衛生紙包住的子彈等語（本院100 年10月26日審判
    筆錄參照）。足見被告蔡玉明當時係因為警盤查而有反抗掙
    脫動作，扣案槍枝即從其腰際掉出之情，是被告蔡玉明並非
    主動供出槍枝，被告蔡玉明在員警發覺犯罪前，並未自承犯
    罪等情，堪已認定，本案不符合自首之要件，並無槍砲彈藥
    刀械管制條例第18條第1 項及刑法第62條規定之適用。
貳、無罪部分
一、公訴意旨略以：被告王素英於100 年1 月21日夜間某時許，
    明知被告蔡玉明係依法逮捕、拘禁之脫逃人，被告王素英竟
    基於使蔡玉明隱避之意，將被告蔡玉明藏匿於高雄市○○區
    ○○路116 號5 樓之3 其與被告蔡玉明之同居處而予以藏匿
    。嗣於同年月23日下午5 時15分許，被告王素英在高雄市○
    ○區○○路116 號地下停車場先為埋伏員警當場查獲，始由
    被告王素英帶同員警至上址處查獲被告蔡玉明。因認被告王
    素英所為，係犯刑法第164 條第1 項之使依法拘禁之脫逃人
    隱避罪嫌。
二、按犯罪事實應依證據認定之，無證據不得認定其犯罪事實；
    又不能證明被告犯罪者，應諭知無罪之判決，刑事訴訟法第
    154 條第2 項、第301 條第1 項分別定有明文。而犯罪事實
    之認定，應憑真實之證據，倘證據是否真實尚欠明確，自難
    以擬制推測之方法，為其判斷之基礎；而認定犯罪事實之證
    據係指足以認定被告確有犯罪行為之積極證據而言，該項證
    據自須適合於被告犯罪事實之認定，始得採為斷罪資料，最
    高法院著有53年臺上字第656 號、29年上字第3105號判例可
    資參照。且刑事訴訟上證明之資料，無論其為直接或間接證
    據，均須達於通常一般之人均不致有所懷疑，而得確信其為
    真實之程度，始得據為有罪之認定，若其關於被告是否犯罪
    之證明未能達此程度，而有合理懷疑之存在，致使無從形成
    有罪之確信，根據「罪證有疑，利於被告」之證據法則，即
    不得遽為不利被告之認定，亦有最高法院76年度臺上字第
    4986號判例可稽。次按刑法第164 條第1 項後段之使犯人隱
    避罪，以明知其為犯罪行為人而使之隱避為條件。又所謂使
    之隱避，必須有指使或風示隱避之意旨始屬相當，最高法院
    24年台上字第3518號著有判例可資參照。依此見解，所謂使
    之隱避的「使之」二字，在法律上有一定意義，必須對犯罪
    行為人有積極加以「指使或風示隱避」之意旨，始屬相當。
三、訊據被告王素英堅詞否認有何藏匿人犯犯行，辯稱：伊因為
    耳朵不好，沒聽見被告蔡玉明說他是脫逃回來的云云。公訴
    人認被告王素英涉犯使依法拘禁之脫逃人隱避罪嫌，無非係
    以被告王素英明知蔡玉明係依法逮捕拘禁之脫逃人，將蔡玉
    明藏匿於高雄市○○區○○路116 號5 樓之3 其與被告蔡玉
    明之同居處予以藏匿等情資為論據。經查，被告蔡玉明固係
    依法逮捕拘禁之脫逃人，業如前述。惟被告蔡玉明遭本案逮
    捕前原本之住處即為上開高雄市○○區○○路116 號5 樓之
    3 處所，業據證人即同案被告蔡玉明證述綦詳，足見被告蔡
    玉明在脫逃後係返回其本身位於高雄市○○區○○路116 號
    5 樓之3 之住處，並有監視錄影畫面資料14張、高雄市○○
    路116 號大樓監視系統翻拍照片9 張附卷足稽，則被告蔡玉
    明係自行返回上開住所堪已認定，並非係被告王素英指使或
    任何風示行為所致。又證人即同案被告蔡玉明雖於偵查中以
    證人身分證稱：伊真的有告訴被告王素英因為槍砲案遭警逮
    捕及脫逃之事等語在卷，及依上開監視錄影資料所示，被告
    王素英有與同案被告蔡玉明同進出上址住處電梯，被告王素
    英有拿沐浴乳（或乳液）等情，惟被告王素英縱知悉被告蔡
    玉明係脫逃人，被告王素英僅係消極未為報警，並無積極指
    使或任何風示行為，再參以證人蔡玉明於審理時證稱，被告
    王素英並無為其買飯或提供食物等情以觀，均難認被告王素
    英有何藏匿或使被告蔡玉明隱避之犯行。
五、綜上所述，被告王素英所為與刑法第164 條第1 項之構成要
    件不合，復查無其他積極證據足認被告王素英有何公訴人所
    指之犯行，不能證明被告王素英犯罪，爰諭知被告王素英無
    罪之判決。
六、據上論斷，應依刑事訴訟法第299 條第1 項前段、第301 條
    第1 項、槍砲彈藥刀械管制條例第8 條第4 項、第12條第4
    項，刑法第11條前段、刑法第161 條、第55條、第51條第5
    款、第42條第3 項前段、第38條第1 項第1 款，刑法施行法
    第1 之1 條第1 項、第2 項前段，判決如主文。
本案經檢察官戴瑞麒到庭執行職務。
中    華    民    國   100    年    11    月    16    日
                  刑事第八庭審判長法  官  劉為丕
                                  法  官  翁儀齡
                                  法  官  王育珍
以上正本證明與原本無異。
如不服本判決應於收受判決後10日內向本院提出上訴書狀，並應
敘述具體理由。其未敘述上訴理由者，應於上訴期間屆滿後20日
內向本院補提理由書( 均須按他造當事人之人數附繕本) 「切勿
逕送上級法院」。
                                  書記官  范升福
中    華    民    國   100    年    11    月    16    日
附錄論罪科刑法條：
槍砲彈藥刀械管制條例第8條
未經許可，製造、販賣或運輸鋼筆槍、瓦斯槍、麻醉槍、獵槍、
空氣槍或第 4 條第 1 項第 1 款所定其他可發射金屬或子彈具
有殺傷力之各式槍砲者，處無期徒刑或 5 年以上有期徒刑，併
科新臺幣 1 千萬元以下罰金。
未經許可，轉讓、出租或出借前項所列槍枝者，處 5 年以上有
期徒刑，併科新臺幣 1 千萬元以下罰金。
意圖供自己或他人犯罪之用，而犯前二項之罪者，處無期徒刑或
7 年以上有期徒刑，併科新臺幣 1 千萬元以下罰金。
未經許可，持有、寄藏或意圖販賣而陳列第 1 項所列槍枝者，
處 3 年以上 10 年以下有期徒刑，併科新臺幣 7 百萬元以下罰
金。
第 1 項至第 3 項之未遂犯罰之。
犯第 1 項、第 2 項或第 4 項有關空氣槍之罪，其情節輕微者
，得減輕其刑。
槍砲彈藥刀械管制條例第12條
未經許可，製造、販賣或運輸子彈者，處 1 年以上 7 年以下有
期徒刑，併科新台幣 500 萬元以下罰金。
未經許可，轉讓、出租或出借子彈者，處 6 月以上 5 年以下有
期徒刑，併科新台幣 300 萬元以下罰金。
意圖供自己或他人犯罪之用，而犯前二項之罪者，處 3 年以上
10 年以下有期徒刑，併科新台幣 700 萬元以下罰金。
未經許可，持有、寄藏或意圖販賣而陳列子彈者，處 5 年以下
有期徒刑，併科新台幣 300 萬元以下罰金。
第 1 項至第 3 項之未遂犯罰之。
中華民國刑法第161條
（脫逃罪）
依法逮捕、拘禁之人脫逃者，處 1 年以下有期徒刑。
損壞拘禁處所械具或以強暴脅迫犯前項之罪者，處 5 年以下有
期徒刑。
聚眾以強暴脅迫犯第 1 項之罪者，在場助勢之人，處 3 年以上
 10 年以下有期徒刑。
首謀及下手實施強暴脅迫者， 處 5 年以上有期徒刑。
前三項之未遂犯，罰之。